最高法院刑事判決　　　　　　　　　 110年度台上字第5625號
上　訴　人　林泓達
 
 
上列上訴人因偽造文書案件，不服臺灣高等法院中華民國110 年
5 月6 日第二審判決（109 年度上訴字第3797號，起訴案號：臺
灣新北地方檢察署107 年度偵字第37542 、38434 號，107 年度
偵緝字第3280號），提起上訴，本院判決如下：
    主  文
上訴駁回。
    理  由
一、按刑事訴訟法第377 條規定，上訴於第三審法院，非以判決
    違背法令為理由，不得為之。是提起第三審上訴，應以原判
    決違背法令為理由，係屬法定要件。如果上訴理由書狀並未
    依據卷內訴訟資料，具體指摘原判決不適用何種法則或如何
    適用不當，或所指摘原判決違法情事，顯與法律規定得為第
    三審上訴理由之違法情形，不相適合時，均應認其上訴為不
    合法律上之程式，予以駁回。本件原判決認定上訴人林泓達
    有其事實欄（下稱事實欄）三所載之行使偽造私文書及詐欺
    取財犯行（另所犯事實欄一、二所載3 次詐欺取財部分，未
    據上訴本院），因而撤銷第一審關於此部分之科刑判決，改
    判仍依刑法上想像競合規定從一重論上訴人犯行使偽造私文
    書罪，處有期徒刑4 月，並諭知相關沒收及易科罰金之折算
    標準。已詳細敘述所憑之證據及取捨、認定之理由。並就上
    訴人否認有行使偽造私文書及詐欺取財犯行，其辯詞不可採
    之理由，予以指駁。所為論斷，俱有卷存證據資料可資覆按
    ，從形式上觀察，並無採證認事違背經驗法則、論理法則，
    亦無量刑職權之行使有濫用，或其他違背法令之情形。
二、上訴意旨乃謂：㈠、原審僅憑告訴人楊盛傑唯一指訴，別無
    其他補強證據，即認定其成立犯罪，自有違證據法則。㈡、
    其與告訴人經營之盛傑事業有限公司（下稱盛傑公司）確有
    生意往來及合作關係，原審未傳喚盛傑公司其他職員證明，
    亦未調查盛傑公司出具之發票、收據或估價單上所蓋之印文
    是否與上訴人交付予沈明輝系爭估價單上之印文不同，亦有
    調查未盡之違法等語。
三、惟查：㈠、認定犯罪事實所憑之證據，不僅指直接證據而言
    ，即間接證據亦包括在內，故綜合各種間接證據，本於推理
    作用，足以證明待證事實，依所得心證而為事實判斷，亦難
    指係顯違事理，是被害人所述被害情形，如無瑕疵可指，而
    就其他方面調查，又與事實相符，則其供述未必不足據為論
    罪基礎。本件原判決已敘明證人即告訴人亦即被害人楊盛傑
    陳述與上訴人認識及其經營之盛傑公司從未與上訴人有何生
    意往來及合作事宜，且上訴人所交付予另位告訴人即被害人
    沈明輝估價單上關於盛傑公司印文之字體、間距、地址與盛
    傑公司所用印章、印文不同，且其公司之印章亦無如系爭估
    價單上有記載電話號碼等語，如何與證人沈明輝證述情節相
    符，再佐以卷附系爭估價單上之盛傑公司印文與告訴人楊盛
    傑當庭提出之該公司印章、印文，經互核後明顯有異，再綜
    合其他存證信函等相關證據，以此作為補強，因而認定楊盛
    傑實無故意設詞誣指上訴人之可能，其陳述應與事實相符，
    並據以認定上訴人應成立犯罪。原判決既係綜合各種間接證
    據，本於推理作用，而為事實判斷，自難指為違法。㈡、審
    判期日應調查之證據，係指與待證事實有重要關係，在客觀
    上顯有調查必要性之證據而言，故其範圍並非漫無限制，必
    其證據與判斷待證事實之有無，具有關聯性，得據以推翻原
    判決所確認之事實，而為不同之認定，始足當之。若僅係枝
    節性問題，或所欲證明之事項已臻明瞭，而當事人聲請調查
    之證據，僅在延滯訴訟，或就同一證據再度聲請調查，甚或
    事實上根本無法調查，自均欠缺調查之必要性。上訴人及其
    原審辯護人於原審時均未請求如上訴意旨所述之各項證據調
    查（見原審卷第160、185頁）；且於審判期日，對於審判長
    提示系爭估價單及盛傑公司真正印章、印文，請上訴人及其
    原審辯護人就其證據能力及證明力表示意見時，其等均敘明
    並無意見（見原審卷第224 頁）；再經審判長詢問：「尚有
    何證據請求調查？」時，上訴人及其原審辯護人亦答稱：「
    無。」（見原審卷第226 頁）。則原審依據前揭相關事證，
    認此部分事證已臻明確，就此未再行無益之調查，即難謂有
    應於審判期日調查之證據而未予調查之違誤。其對於行使偽
    造私文書部分上訴不合法律上之程式，應予駁回。至其想像
    競合犯詐欺取財部分，核屬刑事訴訟法第376條第1項第4 款
    之案件，依該條規定，既經原審及第一審均為有罪判決，自
    不得上訴於第三審法院。有想像競合關係之行使偽造私文書
    部分，上訴人之上訴既不合法，無從為實體上審理，其相競
    合犯詐欺取財輕罪部分，亦無從適用審判不可分原則，併為
    實體上審判，同應從程序上予以駁回。
據上論結，應依刑事訴訟法第395 條前段，判決如主文。
中    華    民    國   110    年    10    月    21    日
                  刑事第四庭審判長法  官  林  立  華  
                                  法  官  林  瑞  斌  
                                  法  官  王  敏  慧  
                                  法  官  李  麗  珠  
                                  法  官  謝  靜  恒  
本件正本證明與原本無異
                                  書記官
中    華    民    國   110    年    10    月    25    日